【裁判字號】    99,易,1584
【裁判日期】    990727
【裁判案由】    詐欺
【裁判全文】
臺灣臺中地方法院刑事判決              99年度易字第1584號
公  訴  人  臺灣臺中地方法院檢察署檢察官
被      告  乙○○
上列被告因詐欺案件，經檢察官提起公訴（99年度偵字第1190號
），嗣因被告就被訴事實為有罪之陳述，經本院告知簡式審判程
序之意旨，並聽取公訴人、被告之意見後，本院合議庭裁定由受
命法官獨任依簡式審判程序審理，判決如下：
    主    文
乙○○幫助犯詐欺取財罪，處有期徒刑參月，如易科罰金，以新
臺幣壹仟元折算壹日。
    犯罪事實
一、乙○○明知不法犯罪集團，經常要求被害人將被詐欺之款項
    匯入其所使用之人頭帳戶，以掩飾其詐欺取財之犯罪所得，
    並藉此逃避檢警人員之追緝，且預見向其取得存摺、金融卡
    等帳戶資料之人，會以其帳戶作為此類詐欺取財之不法所用
    ，竟仍基於幫助詐欺取財之不確定故意，容任他人使用其帳
    戶，以遂行詐騙他人財物之犯行，於民國98年5月15日21時
    許，在臺中市○○路與黎明路交岔路口附近，將其妹曾子紜
    （檢察官另為不起訴處分）之台新銀行大雅分行帳號000000
    00000000號金融帳戶之金融卡及密碼，交付並告知真實姓名
    年籍不詳之成年女子，容任他人作為詐欺取財之工具。嗣該
    真實姓名年籍不詳之成年女子取得乙○○提供之前開存摺、
    金融卡及密碼後，即與其所屬之犯罪集團成員共同意圖為自
    己不法之所有，基於詐欺之犯意聯絡，於98年5月17日21時
    31分許，撥打電話予甲○○，向甲○○誆稱網路購物有問題
    ，匯款方式有錯誤，要求其操作ATM提款機，取消分期付款
    設定，致使甲○○陷於錯誤，於98年5月18日凌晨陸續將新
    臺幣（下同）3萬元、3萬元、3萬元、1萬元、1萬6千元、2
    萬2千元、3萬元、6千元、2萬6千元，共計20萬元，匯入曾
    子紜上開之金融帳戶內，並隨即遭詐騙集團成員提領一空。
    嗣經甲○○察覺有異而報警循線加以查獲。
二、案經甲○○訴由彰化縣警察局彰化分局報告臺灣彰化地方法
    院檢察署檢察官呈請臺灣高等法院臺中分院檢察署令轉臺灣
    臺中地方法院檢察署檢察官偵查起訴。
    理    由
一、本件係經被告於準備程序期日為有罪之陳述，而經本院合議
    庭裁定由受命法官獨任以簡式審判程序加以審理，則依據刑
    事訴訟法第273 條之2 、同法第159 條第2 項之規定，不適
    用傳聞法則有關限制證據能力之相關規定；並得依同法第31
    0 條之2 之準用同法第454 條之規定製作略式判決書，依法
    僅需記載犯罪事實、證據名稱及應適用之法條，並得以簡略
    方式為之，如認定之犯罪事實、證據及應適用之法條，與檢
    察官聲請簡易判決處刑書或起訴書之記載相同者，得引用之
    ，合先敘明。
二、訊據被告乙○○對於上開犯罪事實均坦承不諱，核與曾子紜
    、甲○○所述相符，並有甲○○之報案資料、台新銀行大雅
    分行帳號00000000000000號金融帳戶存摺封面影本及交易明
    細表影本等資料在卷可稽，被告上開犯行應可認定。
三、按刑法上之幫助犯，係對於犯罪與正犯有共同之認識，而以
    幫助之意思，對於正犯資以助力，而未參與實施犯罪之行為
    者而言（最高法院75年度臺上字第1509號、88年度臺上字第
    1270號判決意旨可資參照）。是以，如未參與實施犯罪構成
    要件之行為，且係出於幫助之意思提供助力，即屬幫助犯。
    而本件被告雖有協助上開詐騙集團成員收取帳戶之存摺、提
    款卡及密碼提供予犯罪集團使用，惟依卷內證據資料，既未
    見被告有何參與詐騙被害人之行為或於事後分得詐欺取財款
    項之積極證據，自應認被告係基於幫助他人詐欺取財之犯意
    ，而屬詐欺取財構成要件以外之行為，構成幫助犯。是核被
    告乙○○前揭所為，係犯刑法第30條第1項前段、第339條第
    1項之幫助詐欺取財罪。又被告係幫助他人犯前開罪名，應
    依刑法第30條第2項之規定，按正犯減輕之。
四、爰審酌被告前無其他經法院判決有罪確定之前科紀錄，其交
    付親人之金融卡、密碼與不認識之人，此行為使實行詐騙行
    為之人得以隱藏身份，助長詐欺之犯罪風氣，此類犯罪，近
    年來極為猖獗，實不宜輕縱，兼衡本件被害人被騙之金額非
    輕，再考被告本身未實際參與本案詐欺取財之犯行，責難性
    較小，暨其犯後已坦承犯行等一切情狀，量處如主文所示之
    刑，並諭知易科罰金之折算標準，以資儆懲。
五、應適用之法條：
(一)刑事訴訟法第273條之1第1項、第299條第1項前段。
(二)刑法第30條第1項前段、第2項、第339條第1項、第41條第1
    項前段。
(三)刑法施行法第1條之1第1項、第2項前段。
本案經檢察官丙○○到庭執行職務。
中    華    民    國    99    年    7     月    27    日
                  刑事第八庭    法  官  劉國賓
以上正本證明與原本無異。
如不服本判決應於收受判決後10日內向本院提出上訴書狀，並應
敘述具體理由；其未敘述上訴理由者，應於上訴期間屆滿後20日
內向本院補提理由書（均須按他造當事人之人數附繕本）「切勿
逕送上級法院」。
                                書記官  張隆成
中    華    民    國    99    年    7     月    27    日
附錄論罪科刑法條
中華民國刑法第339條
（普通詐欺罪）
意圖為自己或第三人不法之所有，以詐術使人將本人或第三人之
物交付者，處 5 年以下有期徒刑、拘役或科或併科 1 千元以下
罰金。
以前項方法得財產上不法之利益或使第三人得之者，亦同。
前二項之未遂犯罰之。

司法院資訊處製作；財團法人民間司法改革基金會備份。
